【裁判字號】    98,易,2708
【裁判日期】    990113
【裁判案由】    詐欺
【裁判全文】
臺灣臺北地方法院刑事判決              98年度易字第2708號
公  訴  人  臺灣臺北地方法院檢察署檢察官
被      告  甲○○
選任辯護人  莊勝榮律師
上列被告因詐欺案件，經檢察官提起公訴 （98年度偵字第20176號
），本院判決如下：
    主      文
甲○○幫助犯詐欺取財罪，處有期徒刑參月，如易科罰金，以新
臺幣壹仟元折算壹日。
    事      實
一、甲○○明知社會上詐騙案件層出不窮，依其教育程度及生活
    經驗，對於如逕將自己銀行帳戶之金融卡及密碼交付予認識
    不深之他人，恐遭利用為騙取他人匯入款項之人頭帳戶應能
    知悉，竟仍基於幫助他人詐欺取財之未必故意，於民國98年
    2月4日中午12時許，在臺北縣三重市○○路之某全國加油站
    附近，將其所有之中國信託商業銀行中山分行（下稱中國信
    託銀行中山分行）000-000000000000號存款帳戶之金融卡及
    密碼，交付與自稱「高經理」者所派遺真實姓名年籍不詳之
    成年人做為犯罪工具。嗣該真實姓名年籍不詳之成年人所屬
    之詐欺集團，意圖為自己不法之所有，於98年2月9日晚間6
    時許，撥打電話予乙○○，向乙○○佯稱其所購買書籍之條
    碼有問題，須先至提款機提款並存入指定之帳戶等語，致乙
    ○○陷於錯誤，而於同日晚間6時40分許，至臺南市○○路○
    段236號之中國信託銀行提款機，分別匯款新臺幣（下同）
    30,000元、30,000元、3,800元、200元及5,000元至甲○○
    上開帳戶內。嗣因乙○○發覺受騙而報警處理，始循線查悉
    上情。
二、案經臺北市政府警察局中山分局報請臺灣臺北地方法院檢察
    署檢察官偵查起訴。
    理      由
壹、程序方面：
    按被告以外之人於審判外之言詞或書面陳述，除法律有規定
    者外，不得作為證據，刑事訴訟法第159條第1項定有明文；
    復按被告以外之人於審判外之陳述，雖不符前4條之規定，
    而經當事人於審判程序同意作為證據，法院審酌該言詞陳述
    或書面陳述作成時之情況，認為適當者，亦得為證據；當事
    人、代理人或辯護人於法院調查證據時，知有第159條第1項
    不得為證據之情形，而未於言詞辯論終結前聲明異議者，視
    為有前項之同意；同法第159條之5規定甚明。本案據以認定
    被告甲○○犯罪事實之證據，部分屬於傳聞證據，惟因被告
    及辯護人於本院言詞辯論終結前，均未對於證據能力聲明異
    議，依刑事訴訟法第159條之5第1、2項規定，視為同意上開
    證據具備證據能力；本院審酌該等傳聞證據作成之情況，亦
    無違法或不當情事，因而認為適當，故該等傳聞證據均具備
    證據能力而得作為證據；至其餘資以認定本案犯罪事實之非
    供述證據（詳後述），亦查無違反法定程序取得之情形，依
    同法第158條之4反面規定，應具證據能力，合先敘明。
貳、實體方面：
一、訊據被告甲○○固坦承其確有申辦上揭中國信託銀行中山分
    行帳戶，及於98年2月4日將上開帳戶之金融卡及密碼交付與
    自稱「高經理」者所派遺之人等事實，然矢口否認有何幫助
    詐欺犯行，辯稱：伊係於98年2月4日見自由時報所刊登之徵
    人廣告，乃與該廣告所刊登之0000000000號行動電話一位自
    稱「高經理」者聯繫應徵工作，對方除表示要伊提供身分證
    影本與履歷表等，並要求伊提供金融卡及密碼以供查核身分
    ，伊才會在98年2月4日中午12 時許在臺北縣三重市○○路
    某全國加油站附近將所有之中國信託銀行中山分行000-0000
    00000000號帳戶之金融卡及密碼交付予「高經理」所指派之
    人。嗣因時隔將近1周，工作仍無下落，伊發覺有異，乃於
    同年2月11日掛失上開金融卡，伊實無幫助詐欺集團成員詐
    欺取財之故意云云。
二、經查：
（一）被害人乙○○前於98年2月9日晚間6時許，遭詐欺集團成
      員電話佯稱其所購買書籍之條碼有問題，誘騙乙○○至提
      款機提款並存入被告所有上揭中國信託銀行中山分行帳戶
      內，乙○○因陷於錯誤，而於同日晚間6時40分許，至臺
      南市○○路○段236號之中國信託銀行提款機，分別匯款
      30,000元、30,000元、3,800元、200元及5,000元至被告
      上開帳戶內，該款項並旋遭提領一空等情，業據證人乙○
      ○於警詢時證稱在卷（參偵卷第6、7頁），被告對此亦不
      爭執，且有被告上開帳戶之開戶基本資料、歷史交易明細
      表各1份（參偵卷第21至29頁），及乙○○所提出之中國
      信託銀行自動櫃員機儲戶交易明細表5紙在卷可憑（參偵
      卷第13頁），應堪認定。
（二）被告於本院審理時雖辯稱係因求職應對方要求始行交付上
      開帳戶之金融卡及密碼以供對方查核身分云云，然查：
   1、被告於警詢時供承「我之前看報紙找工作，該接待人員告
      知我要準備履歷表、金融卡、身分證影本，我不疑有他就
      全部交給他。我先將土地銀行金融卡交予該接待人員，之
      後他打電話給我說要中國信託銀行的金融卡，我又將中國
      信託銀行金融卡交給他。後來工作都沒有下文，我驚覺不
      妥，所以我才將土地銀行及中國信託銀行的金融卡一同掛
      失。」等語（參偵卷第11-1頁）。又被告於檢察官98年9
      月16日訊問時復供稱「對方說，要我提供帳戶內沒有現金
      的金融卡，而且最好是中國信託銀行的金融卡，現領較快
      。」、「我有把密碼交給對方，對方拿了金融卡後，要離
      開時，有詢問我密碼，說密碼是要測試是否為我本人。」
      等語（參偵卷第40頁）。按即使持有銀行之金融卡與密碼
      ，亦無法經由金融卡與密碼在自動櫃員機測試出身分，此
      為一般具有通常處事經驗者所具備之常識，被告之教育程
      度為高中畢業，又年已58歲，極具社會歷練與處事經驗，
      對此焉得諉為不知，乃其竟辯稱，其係因誤信對方要求交
      付金融卡與密碼以測試其身分之言始行交付金融卡與密碼
      ，所辯與常情明顯不符，難予憑採。又即或確如其所辯稱
      ，其係因誤信對方所稱要金融卡及密碼以測試身分，但依
      其上開供述，其於交付中國信託銀行中山分行金融卡前，
      即已先行交付土地銀行之金融卡予對方，則對方要求交付
      金融卡及密碼果係為了測試被告身分，亦已足夠，何須再
      要求被告另行上開中國信託銀行中山分行之金融卡，參以
      被告於檢察官訊問時供承，對方要求其另行交付中國信託
      銀行中山分行的金融卡與密碼時，曾說因中國信託銀行的
      金融卡現領比較快，則被告於交付上開中國信託銀行中山
      分行的金融卡之際，顯然已知對方之用途並不是為了測試
      其身分之用，而係將利用該金融卡作為匯款與領款之用途
      ，是其上開辯稱，自無可採。
   2、被告雖辯稱其係因見刊登於自由時報上之徵人廣告，與報
      上所載電話聯繫後，始應自稱「高經理」者之要求而提供
      履歷表、身分證影本、金融卡及密碼等予對方，並提出98
      年2月4日之自由時報乙紙、購買履歷表之發票影本乙紙等
      為證。然查，上開自由時報上固有刊登被告所稱之「宏達
      建設誠徵汽機車配送人員、貨車司機、搬運工」廣告，但
      被告是否確如其所稱曾與報載廣告上之電話為通聯應徵工
      作，猶未可知，被告則未能提出其通聯紀錄以證其說。又
      被告雖提出購買履歷表之發票影本乙紙，但該發票只能證
      明於該日斯時曾在開立發票之商店售出履歷表乙本，至是
      否確為被告所購買，亦未可知。且誠如被告所稱，其於98
      年2月間正在尋找工作，本即會購買履歷表以資應用，是
      即或其曾於該時購買履歷表乙本，亦無法據以直接證明係
      其與自稱「高經理」者聯繫後，為應對方要求提供履歷表
      始購買該履歷表。又者，被告於本院審理時陳稱，其與自
      稱「高經理」者聯繫時，對方並未告知其是否已經錄取，
      其除去電1次詢問外，其餘均是被動等候對方通知，又對
      方亦未告知其工作性質係配送何物品，配送何區域，工作
      時間起訖，及薪資之計算方式，其亦未問及，亦顯與一般
      應徵工作者會詢明所應徵工作之內容、薪資、工作時間等
      有所不同。更且，被告於是否已經錄取並不可知，且全然
      未明其工作內容、時間與薪資待遇之情形下，卻應對方之
      要求先後交付土地銀行之金融卡及本件中國信託銀行中山
      分行之金融卡及密碼，顯悖於常情，是其辯稱係為了求職
      之故，始交付金融卡與密碼云云，難予採信。
   3、被告自承其於98年2月4日午間之際交付中國信託銀行中山
      分行之金融卡與密碼予自稱「高經理」者所派遺之人後，
      對方遲未告知可以上班之時間。而按銀行之金融帳戶事關
      個人之財產及信用，金融卡及密碼均係極為重要之物，如
      使用不慎，不僅可能損失個人錢財，亦可能遭人持為不法
      利用，致影響個人之信用狀況，故一般人於警覺金融卡有
      遭不法利用可能之際，均會馬上向銀行掛失止付，甚或報
      警處理，但被告於98年2月4日交付金融卡及密碼後，遲延
      多日未見對方聯繫上班，卻未主動查詢聯絡，也未積極向
      中國信託銀行中山分行辦理金融卡之掛失止付，致詐欺集
      團成員得於被告交付金融卡5日後之98年2月9日持以向被
      害人乙○○詐騙得逞，被告卻遲於98年2月11日詐欺集團
      成員向被害人詐騙得逞，且將款項提領一空後，始姍姍向
      中國信託銀行中山分行申辦掛失金融卡，謂其無幫助詐騙
      集團成員之故意，其孰能信，益徵本件被告上揭辯稱係因
      求職始交付金融卡及密碼云云，係臨訟為求卸責，而隨意
      編派之詞，無可採信。
（三）金融帳戶為個人理財之工具，申請開設金融帳戶並無任何
      特殊之限制，一般民眾皆能自由申請開戶，並得同時在不
      同金融機構申請多數存款帳戶使用，乃眾所週知之事實。
      依一般人之社會生活經驗，倘係合法收入，本可自行向金
      融行庫開戶使用，而無向他人承租、購買、洽借或要求提
      供帳戶之必要。又如他人不以自己名義申請開戶，而向他
      人收購、承租、洽借或要求提供金融機構帳戶使用，衡諸
      常情，一般通常智識之人亦可認知此應係為免他人得悉使
      用帳戶者之真實身分，而能合理懷疑該承租、收購、洽借
      或要求提供帳戶者目的在於供犯罪所用。況且，近來新聞
      媒體，對於不肖犯罪集團常大量收購或使用他人存款帳戶
      後，再持以供作犯罪使用，藉此逃避檢警查緝之情事，多
      所報導；一般人亦均有妥為保管及防止他人任意使用存摺
      、金融卡及密碼之認識，縱遇特殊情況，偶須交付帳戶供
      他人使用，亦必深入瞭解用途及判斷合理性，始予提供，
      且該等專有物品如落入不明人士手中，而未加以闡明正常
      用途，極易被利用為與財產有關之犯罪工具，此乃依一般
      生活經驗即能體察之常識，而對於非有正當理由，竟徵求
      他人提供帳戶者，客觀上可預見其目的，無非為供為某資
      金之存匯後再行領用，且其中過程必係有意隱瞞或掩飾行
      為人之真實身分，本件被告年已58歲，教育程度為高中畢
      業，依其智識程度及社會經驗，應可預見將自己帳戶之金
      融卡及密碼提供予他人使用，將可能幫助他人實施財產犯
      罪，惟其仍將之交付他人使用，顯見縱使被告交付之帳戶
      金融卡及密碼經該人供為犯罪之用，亦不違反被告本意，
      其顯有幫助本案遂行詐欺取財犯行之未必故意，已足認定
      。
（四）綜上所述，被告上開所辯，顯為臨訟飾卸脫免之詞，殊無
      可信，本案事證明確，被告幫助詐欺取財之犯行，堪以認
      定，應予依法論科。
三、論罪科刑之理由
    （一）核被告所為，係犯刑法第30條第1項前段、第339條第
          1項之幫助詐欺取財罪。
    （二）按刑法上之幫助犯，係對於犯罪與正犯有共同之認識
          ，而以幫助之意思，對於正犯資以助力，而未參與實
          施犯罪之行為者而言。被告基於幫助之犯意，提供中
          國信託銀行中山分行帳戶之金融卡及密碼，以供不詳
          人士對被害人詐欺取財之用，其僅係參與犯罪構成要
          件以外之行為，於無積極證據證明被告係以正犯而非
          以幫助犯之犯意參與，或被告有參與對被害人施行詐
          術，或領取被害人匯入款項等詐欺取財構成要件行為
          之情形下，應認被告係幫助犯，爰依刑法第30條第2
          項之規定，按正犯之刑減輕之。
    （三）爰審酌被告並無前科，素行尚佳，此有臺灣高等法院
          被告前案紀錄表在卷可稽，其犯罪之動機、目的係貪
          圖一己私利，竟將己有之帳戶金融卡及密碼提供予他
          人作非法使用，其犯罪之手段、犯罪所生之危害，對
          社會交易安全產生負面影響，增加政府查緝犯罪之困
          難，且使他人得以掩飾犯罪所得財物。復斟酌被告之
          生活狀況、知識、教育程度，及被告於本院審理時飾
          詞否認之犯後態度等一切情狀，量處如主文所示之刑
          ，並諭知易科罰金之折算標準，以資懲儆。
據上論斷，應依刑事訴訟法第299條第1項前段，刑法第339條第1
項、第30條第1項前段、第2項、第41條第1項前段，刑法施行法
第1條之1第1項、第2項前段，判決如主文。
本案經檢察官文家倩到庭執行職務。
中    華    民    國     99    年    1    月    13    日
                   刑事第十五庭 審判長法  官  廖紋妤
                                      法  官  吳麗英
                                      法  官  黃桂興
上正本證明與原本無異。
如不服本判決應於收受送達後10日內向本院提出上訴書狀，並應
敘述具體理由；其未敘述上訴理由者，應於上訴期間屆滿後20日
內向本院補提理由書（均須按他造當事人之人數附繕本）「切勿
逕送上級法院」。告訴人或被害人如對於本判決不服者，應具備
理由請求檢察官上訴，其上訴期間之計算係以檢察官收受判決正
本之日期為準。
                                      書記官  陳品潔
中    華    民    國     99    年    1    月    13    日
附錄本件論罪科刑法條：
中華民國刑法第339條（普通詐欺罪）
意圖為自己或第三人不法之所有，以詐術使人將本人或第三人之
物交付者，處5年以下有期徒刑、拘役或科或併科1千元以下罰金
。
以前項方法得財產上不法之利益或使第三人得之者，亦同。
前二項之未遂犯罰之。

司法院資訊處製作；財團法人民間司法改革基金會備份。
